臺灣高等法院刑事判決　　　　　　　　94年度上易字第1554號
上　訴　人
即　被　告　甲○○
上列上訴人因竊盜案件，不服台灣台北地方法院94年度易字第54
4號，中華民國94年8月19日第一審判決（起訴案號：台灣台北地
方法院檢察署94年度偵緝字第45號），提起上訴，本院判決如下
：
    主  文
上訴駁回。
    事  實
一、甲○○曾於民國（下同）九十三年二月間因竊盜案件，經臺
    灣士林地方法院判處有期徒刑三月確定，於九十三年四月二
    十日易科罰金完畢。詎仍不知悔改，復意圖為自己不法之所
    有，於九十三年四月二十一日下午三時許，趁乙○○外出無
    人之際，無故侵入臺北市大安區○○○路○段一一一巷十七
    弄八號一樓乙○○住處（未上鎖），並在臥房內徒手竊取乙
    ○○所有之新臺幣（下同）三萬二千元、伯爵錶一只（價值
    約三十六萬元）、天然翡翠鑽石一套（含戒指、項鍊、耳環
    及鑑定書）、黑珍珠鑽石戒指一只（價值約六、七十萬元）
    ，得手後逃逸。嗣乙○○於翌日（二十二日）上午零時三十
    分許（起訴書誤載為二十一日下午五時許）返家時，發現房
    間內衣櫃、化妝台抽屜內物品遭取出，四處景況零亂，發覺
    遭竊，經報警前往現場採證，警方於乙○○臥房內採得五枚
    （編號一至五）可疑指紋，經送請內政部警政署刑事警察局
    鑑驗結果，其中房間內地下垃圾桶旁紅包袋上之指紋一枚（
    鑑驗編號四），經由指紋電腦系統比對確認結果，與該局檔
    存甲○○指紋卡左食指指紋相符，始獲上情。
二、案經乙○○訴由臺北市政府警察局大安分局移送臺灣臺北地
    方法院檢察署檢察官偵查起訴。
    理  由
一、訊據被告甲○○矢口否認有竊盜犯行，辯稱：伊於案發當日
    即九十三年四月二十一日未前往臺北，當時係在桃園家裡照
    顧母親何洪蔭，伊並不認識乙○○，亦未到過臺北市大安區
    ○○○路二段一一一巷十七弄八號一樓行竊云云。惟查：
(一)告訴人乙○○於九十三年四月二十一日下午三時許外出後，
    其坐落臺北市大安區○○○路○段一一一巷十七弄八號一樓
    住所因未上鎖，遭竊賊侵入，竊取現金三萬二千元、伯爵表
    一只、天然翡翠鑽石一套（含戒指、項鍊、耳環及鑑定書）
    、黑珍珠鑽石戒指一只等財物之事實，業據告訴人於警詢及
    原審審理時證述明確，並有臺北市政府警察局大安分局受理
    各類案件紀錄表、報案三聯單、寶石鑑定單、採證照片及偵
    辦失竊案現場勘查報告在卷可稽。
(二)警方據告訴人報案後，於九十三年四月二十二日零時四十分
    許到場勘察，在告訴人上址臥房化妝台抽屜採獲三枚指紋（
    編號一至三），另在地上被竊賊翻找財物後棄置之紅包紙袋
    上採獲指紋一枚（編號四），在床墊上起獲另一紙紅包袋上
    採獲一枚指紋（編號五），各該指紋經送請內政部刑事警察
    局以指紋電腦系統比對確認結果，其中編號四部分與該局檔
    存甲○○指紋卡左食指指紋相符，其餘四枚指紋均為告訴人
    之指紋，有該局九十三年五月十七日刑紋字第○九三○○九
    七三七三號鑑驗書在卷足按。
(三)按指紋係指人類手指末梢關節指面的凹凸紋路；指紋具有「
    人各不同」、「終生不變」、「觸物留痕」、「損而復生」
    及「短期不滅」等特性。「人各不同」：指紋經世界各國專
    家研究結果，始終未發現有兩個完全相同的指紋，甚至同卵
    雙胞胎的指紋，其紋形雖有相類似者，但仔細比對其特徵亦
    有很大的差別。「終生不變」：指紋的量變過程很長，亦即
    其相對穩定性非常強，人在母體內胎兒三個月時起，指紋即
    形成，滿四個月之胎兒乃全部形成，從此以後，指紋雖隨個
    人的發育而成長，但其紋路及形狀至死屍體組織腐敗分解的
    期間，其形態均不改變。若以孩童時期與成年後之指紋相較
    ，僅有紋線間距離長短、紋線粗細或指紋面積等差別。所以
    說指紋的穩定性是很強，且其紋形特徵及基本形態不會改變
    。「觸物留痕」：指紋係皮膚之一部分，人在活體狀態下會
    不斷分泌汗液，以維持體溫之平衡；而因指紋每條凸紋上都
    佈滿汗孔、汗腺，人之指頭一旦接觸到物品時，即在該物品
    的表面上留有指頭分泌出來的汗液。此種分泌液除了有水分
    外尚含有脂肪、蛋白質、尿素及其他的有機物混合，故其黏
    性特強，揮發性慢，在短時間內不易消失，形成遺留指紋的
    紋路。犯人在實施犯罪時，由於精神緊張亢奮，刺激汗腺排
    泄的汗液特別多，故凡經手指觸摸過的物品表面即留有指紋
    。「損而復生」：在人體內，正常的細胞很少分裂，但皮膚
    及腸道內膜細胞因定期分裂，是以皮膚即具有再生能力，且
    較諸其他皮膚的再生能力強，除以劇毒或劇烈創傷致深入皮
    下組織，而破壞其生理組織而形成疤痕外，輕微的創傷有如
    泥水工、木石工、鐵工匠等人為因素與粗糙物磨擦而使表皮
    、真皮部分磨損而有損傷時，過一段時間後必恢復原狀，或
    如季節性脫皮等現象，除非指紋紋線全部破壞，否則疤痕外
    的紋路，尚有特徵可尋，況疤痕本身亦是最大特徵。「短期
    不滅」：指紋依其存在狀態可分為三種：明顯紋、成型紋及
    潛伏紋。明顯紋、成型紋若保存狀態良好，可保存很久（如
    文書上沾染油墨明顯紋之印痕，磁器上指紋成型紋）；潛伏
    紋之存在期限，由於指紋分泌物中的成分有一部分並不容易
    揮發，因此指紋殘留物亦可保存一段時日。由於指紋具有上
    述五大特性，包括該項紋路千變萬化，人各不同，基本形態
    不變等，使它在刑事鑑識科學界中成為鑑別個人（個化）最
    精確最可靠之方法，並為世界各國司法界所接受。而現場指
    紋即指勘察採證人員在刑案現場中，採取在現場中發現之指
    紋。此種指紋，係相關人（可能是涉嫌犯罪者、被害人或到
    過現場之被害人相關親友）所遺留，故對被害人或有到過現
    場之被害人相關親友之指紋應予排除後，方能確信此為涉嫌
    犯罪者所遺留，再進一步蒐集過濾涉嫌者指紋，或與電腦存
    檔指紋自動析鑑比對，以期發現涉嫌者 (見刑事警察局網站
    刑事鑑識科學中之指紋學編）。經查：上揭紅包袋為竊賊搜
    尋財物後丟棄在地，經警方刑事鑑識人員採得被告指紋一枚
    ，而依證人乙○○於原審證稱：「（有用過嗎？）還沒用過
    。我覺得它很特別所以把它留下來。」等語（見原審卷第三
    十八頁），該紅包袋係屬新品，且被告自承與告訴人於案發
    前並不相識，亦未到過告訴人前開住處，自無可能於案發前
    即接觸告訴人所有之紅包袋，揆諸上揭指紋留痕之特性，足
    證本件竊盜案件係被告所為無疑。
(四)被告請求傳喚之證人即被告之母何洪蔭於原審審理時固證稱
    ：「（是否記得在九十三年四月二十一日當天發生何事？）
    不知道。」、「（甲○○九十三年四月二十一日有無來臺北
    ？）我不知道，反正他要照顧我，他有無到臺北，我不知道
    。」、「（九十三年四月你車禍受傷休養期間，除了甲○○
    以外，有無其他兒女照顧？）在醫院的時候，有女兒照顧我
    ，我回去永和讓永和的其他兒子照顧我。」、「（你出院之
    後，在桃園期間都由甲○○照顧你，其他兒女都不照顧你？
    ）出院之後，回到永和，永和過年之後，還要去看醫生，住
    在桃園一段時間。除了甲○○照顧我之外，還有女兒來看我
    一下，就回去，我回去永和，永和的兒子也會照顧我。在桃
    園期間，只有甲○○與女兒照顧我。」等語（見原審卷第七
    十三頁正面、第七十四頁反面、第七十五頁正面），惟依證
    人何洪蔭上揭證詞，尚無法證明被告於九十三年四月二十一
    日案發時係在桃園住所照顧證人何洪蔭。至證人何洪蔭於原
    審審理時固另證稱：伊在四月初到桃園被告住處後，即居住
    在該處，被告於照顧伊期間外出購物或辦事均不會超過一小
    時云云；但查被告曾於九十三年二月間因竊盜案件，經臺灣
    士林地方法院判處有期徒刑三月確定，並於九十三年四月二
    十日上午九時許至臺灣士林地方法院檢察署報到，繳交易科
    罰金八萬一千九百元並領回保證金五萬元，且自九十二年十
    二月十五日起至九十三年四月十六日止期間，被告係在九信
    石材百貨有限公司任搬石材及上料之工人，有該署九十三年
    度執字第九六六號執行卷宗為憑，並經被告所自承，足徵證
    人何洪蔭前開證詞，無非意在迴護被告，自不足取。
(五)綜上所述，被告所辯要係卸責之詞，委無足採。本件事證明
    確，被告犯行堪以認定。
二、核被告所為，係犯刑法第三百二十條第一項之竊盜罪及同法
    第三百零六條第一項之無故侵入住宅罪。被告所犯上揭二罪
    間，有手段、目的之牽連犯關係，應依刑法第五十五條之規
    定，重一重之竊盜罪處斷。查被告曾九十三年二月間因竊盜
    案件，經臺灣士林地方法院判處有期徒刑三月確定，於九十
    三年四月二十日易科罰金完畢，有本院被告全國前案紀錄表
    在卷可按，於五年之內再犯有期徒刑以上之本罪，為累犯，
    應依刑法第四十七條之規定加重其刑。
三、原審同此認定，因依刑法第三百二十條第一項、第三百零六
    條第一項、第五十五條、第四十七條，罰金罰鍰提高標準條
    例第一條前段之規定，並審酌被告有如事實欄所載前科記錄
    ，有上揭前案紀錄表、原審調閱臺灣板橋地方法院八十七年
    度易字第四四六三號、臺灣士林地方法院九十三年簡字第三
    十七號卷宗可憑，仍不知悔改，於前案甫執行後之翌日，即
    再次竊取告訴人之財物，惡性非輕，且犯後設詞狡飾及其犯
    罪之動機、目的、手段等一切情狀，量處有期徒刑一年。核
    其認事用法，俱無違誤，量刑亦甚允洽。被告上訴意旨略以
    ：九十三年六月二日警方至被告住處執行搜索後，並未發現
    上開事實欄所載遭竊之物，而告訴人乙○○之陳述亦無法作
    為被告犯罪之直接證據，自不能遽為被告有罪之推定；又證
    人即被告之母何洪蔭之證詞，因記憶上誤差有致，並不能作
    為不利於被告之認定。再者，紅包袋乃係普遍流通之物品，
    被告何時何地曾觸摸該紅包袋，固已不復記憶，但本件既無
    贓物可資作證，不能僅憑該紅包袋上有被告之指紋，即認定
    被告犯罪，並請求調閱告訴人乙○○遭竊住處之錄影帶，以
    查明詳情云云。惟查：本件係在現場竊賊搜尋財物後丟棄在
    地之紅包袋上採集到被告之指紋，且告訴人證人乙○○於原
    審證稱該紅包袋係屬新品，而被告自承與告訴人於案發前並
    不相識，自無可能接觸告訴人所有之紅包袋，況如被告所辯
    該紅包袋業經流通，亦不至於無端產生被告之指紋，足認被
    告所辯，無非卸責之詞，不足採信。又本件係於九十三年六
    月二日前往被告住處遭搜索，有搜索筆錄存卷可參，距案發
    時間即九十三年四月二十一日，已隔一月有餘，衡情被告早
    已將贓物變賣或隱匿，是雖本案於事發後未在被告住處扣得
    贓物，亦不足作為有利於被告之證明。至被告雖聲請調閱告
    訴人乙○○住處之監視錄影帶；惟告訴人乙○○於原審證稱
    ：「（檢察官問：你住處有沒有監視器？）沒有。（檢察官
　　問：你在警詢第三次筆錄說住處沒有監視器，可是警詢第一
 　 次筆錄又說有監視器設備？）我們自己住家沒有監視器設備
    ，可是我們社區轉角地方里長有設監視器，所以我們向里長
    調閱監視器看，但是裡面有很多人我們不認識。（檢察官問
    ：現在還有沒有錄影帶？）不知道里長還有沒有保留。（檢
　　察官問：是否照得到進入你家的人？）因為監視器是在巷口
　  ，照不到。」等語，足見告訴人乙○○住處並未設置監視器
    ，實際上無從調閱鑑定，至告訴人乙○○住處社區轉角雖里
    長設有監視器，但亦無法拍攝到進入告訴人乙○○住處之人
    ，且被告亦不至於在設有監視器之情況下，進入告訴人乙○
    ○住處行竊，此部分自屬無從調查。被告上訴意旨，仍執陳
    詞，否認犯罪，為無理由，應予駁回。
據上論斷，應依刑事訴訟法第368條，判決如主文。
本案經檢察官賴俊雄到庭執行職務。
中　　華　　民　　國　　94　　年　　11　　月　　9 　　日
　　　　　　　　　刑事第二十庭  審判長法　官　陳貽男
　　　　　　　　　　　　　　　　　    法　官  邱志平
　　　　　　　 　 　　　　　　　　　　法　官  高明哲
以上正本證明與原本無異。
不得上訴。
                                      書記官　陳菊珍
中　　華　　民　　國　　94　　年　　11　　月　　10　　日
附錄：本案論罪科刑法條全文
刑法第320條
意圖為自己或第三人不法之所有，而竊取他人之動產者，為竊盜
罪，處5年以下有期徒刑、拘役或500元以下罰金。
意圖為自己或第三人不法之利益，而竊佔他人之不動產者，依前
